臺灣彰化地方法院刑事判決　　　　　　　 96年度易字第148號
公　訴　人　臺灣彰化地方法院檢察署檢察官
被　　　告　丙○○
上列被告因過失傷害案件，經檢察官聲請簡易判決處刑（95年度
偵字第9475號），本院北斗簡易庭認為不宜逕以簡易判決處刑，
移由本院刑事庭改依通常程序審理，判決如下：
    主  文
丙○○因過失傷害人，處拘役伍拾日，如易科罰金，以新臺幣壹
仟元折算壹日。
    事  實
一、丙○○平時以從事農耕為業，其並在彰化縣溪州鄉大庄村新
    生巷13之3號住處對面屬8米道路之新生巷旁之排水溝上搭建
    鐵籠飼養豬隻，因其飼養牲畜之地點緊鄰路旁，理應注意防
    止其所飼養之豬隻竄出而無故侵害他人之生命、身體，又依
    其能力並無不能注意之情事，竟疏未注意及此，僅以簡易之
    鐵絲網組成飼養豬隻之鐵籠，且在該鐵籠下方之缺口，僅以
    2片廢棄之鐵欄杆及鐵窗綑綁固定作為阻隔，至該鐵籠上方
    之缺口，則未以任何措施封閉，復未在該鐵籠之小門裝置堅
    固之鎖頭，以防止豬隻逃逸傷及往來用路人，即在上揭鐵籠
    飼養重約7公斤，甫向他人購得之幼豬2隻。嗣於民國95年7
    月31日17時10分許，丙○○之弟媳甲○○○騎乘車號G37─
    389號機車，行經上開道路鐵籠附近時，因突遭丙○○飼養
    之豬隻衝撞機車右前輪，致甲○○○重心不穩人車倒地，因
    而受有右側脛骨骨折之傷害。
二、案經被害人甲○○○訴由彰化縣警察局北斗分局報告臺灣彰
    化地方法院檢察署檢察官偵查後聲請簡易判決處刑。
    理  由
一、本案全部卷證所涵括之供述證據及非供述證據，公訴人、被
    告均同意以下全部證據之證據能力，亦未於言詞辯論終結前
    聲明異議，本院審酌該等供述證據及非供述證據作成時之情
    況，並無不適當之情事，應均具有證據能力，合先敘明。
二、訊據被告丙○○固坦承其有於上開地點飼養豬隻，惟矢口否
    認有何過失傷害之犯行，辯稱：其用以飼養豬隻之鐵籠很堅
    固，且豬隻並無受傷，非其所飼養之豬隻撞及告訴人騎乘之
    機車云云。經查：
（一）上開事實，業據告訴人於警詢及偵查中指證明確（見95年
      度偵字第9475號偵查卷第8至11頁、第26至27頁、第41至
      42頁），並有道路交通事故現場圖、驗傷診斷證明書及道
      路交通事故照片8張在卷可稽（見同上偵查卷第12、13頁
      及第16至19頁）。另證人丁○○於本院審理時證述其當時
      要去田裡，經過路邊時，有看到告訴人坐在距離被告飼養
      豬隻籠子附近之餿水桶旁邊處等語（見本院卷第32頁），
      觀諸本院令證人丁○○於卷附照片圈選被告跌坐之位置（
      見同上偵查卷第33頁），確係在被告飼養豬隻所鄰之前開
      馬路上，且距離豬籠不遠，參以證人丁○○並證稱：「（
      你看到告訴人時，有無問她為何坐在那裡？）告訴人說她
      騎機車被豬撞到，跌坐在那裡。但我沒有看到她被豬撞到
      。她當時要我幫她將機車牽到旁邊，因為告訴人當時受傷
      沒有辦法牽車。告訴人說是被告養的豬撞到她的。」、「
      （你們這條路上，還有無其他人飼養豬？）沒有。」等語
      在卷（見本院卷第32頁反面），則告訴人確係跌倒在被告
      養豬處附近，且告訴人當時即向證人丁○○指稱遭被告飼
      養之豬隻撞倒乙節，堪以認定，依告訴人倒地之位置及遭
      撞及後立即指稱係遭被告飼養之豬隻撞及之反應，足認告
      訴人指證其於上開時、地騎乘機車，遭被告飼養之豬隻撞
      及而倒地受傷等情，應非子虛，可以採信。
（二）又被告雖有以籠子圈圍其所飼養之豬隻，然該豬籠結構係
      以簡易鐵絲網件組成，朝向8米巷道該面有數處缺口，該
      數處缺口位在鐵絲網下方處，僅以2片廢棄欄杆及鐵窗以
      鐵絲加以圍綁，而該鐵籠出入之1道小門，並未裝置鎖頭
      ，僅以鐵絲簡單纏繞等情，業經臺灣彰化地方法院檢察署
      檢察官至現場勘驗無訛，並製有勘驗筆錄在卷可佐（見同
      上偵查卷第40頁），復有該飼養豬隻之鐵籠照片7張在卷
      可參（見同上偵查卷第32至34頁），而該鐵籠上方有一缺
      口供餵食豬隻之用，已經證人即被告之女乙○○到庭證述
      在卷（見本院卷第30頁），亦與前揭照片所示情況相符。
      酌以被告供稱其向他人購得2隻豬後飼養至案發時間約為
      10日，其係在豬隻出生約1個多月後即購買，豬隻之重量
      約6、7公斤等語（見同上偵查卷第6頁、本院卷第34頁反
      面），顯見被告當時所飼養之豬隻，係輔向他人購得之幼
      豬，對環境尚不適應，況被告飼養之2隻豬較具野性，而
      被告之前亦無養豬之經驗乙節，並經乙○○證述屬實（見
      本院卷第30頁反面、第31頁），準此，足徵被告採取之簡
      陋鐵籠防護措施，無法完全封阻其所飼養之豬隻趁隙鑽出
      ，而不足以適當阻隔豬隻與往來用路人接觸之可能性，致
      其所飼養之豬隻得以輕易現身在鐵籠外之屬公共場所之上
      開道路，而有危及人車安全之可能，至為灼然。被告率以
      其將所飼養之豬隻圈圍在鐵籠內，且該鐵籠很堅固云云為
      辯，不足採信。
（三）按飼主應防止其所飼養動物無故侵害他人之生命、身體、
      自由、財產或安寧，動物保護法第7條定有明文，被告既
      飼養豬隻，自應注意及此，且衡情本案被告又無不能注意
      之情事，竟疏未注意而採取適當且必要之防護，致其所飼
      養之豬隻撞及告訴人機車，造成告訴人倒地受傷，被告顯
      未注意妥善管束其豬隻而有過失甚明，且其過失與告訴人
      受傷之結果間，具有相當因果關係，亦可認定。綜上，本
      件事證明確，被告犯行，洵堪認定，應予依法論科。
三、核被告丙○○所為，係犯刑法第284條第1項前段之過失傷害
    罪。爰審酌被告素無前科，有臺灣高等法院被告前案紀錄表
    1紙在卷可稽，素行良好，惟犯後否認犯行，迄未與告訴人
    達成和解之犯後態度，兼衡告訴人所受傷勢、被告過失情節
    及其智識程度等一切情狀，量處如主文所示之刑，並諭知易
    科罰金之折算標準，以示懲儆。
據上論斷，應依刑事訴訟法第452條、第299條第1項前段，刑法
第284條第1項前段、第41條第1項前段，刑法施行法第1條之1，
判決如主文。
中　　華　　民　　國　　96　　年　　4 　　月　　19　　日
                  刑事第二庭    審判長法官  石馨文
                                法      官  黃齡玉
                                法      官  尚安雅
以上正本證明與原本無異。
如不服本判決，應於判決送達後十日內向本院提出上訴狀 (須附
繕本 )。
告訴人或被害人對於判決如有不服具備理由請求檢察官上訴者，
其上訴期間之計算係以檢察官收受判決正本之日期為準。
中　　華　　民　　國　　96　　年　　4 　　月　　20　　日
                                    書記官  黃家宏
附錄本案論罪科刑法條：
中華民國刑法第284條
（過失傷害罪）
因過失傷害人者，處 6 月以下有期徒刑、拘役或 5 百元以下罰
金，致重傷者，處1 年以下有期徒刑、拘役或5 百元以下罰金。
從事業務之人，因業務上之過失傷害人者，處 1 年以下有期徒刑
、拘役或1 千元以下罰金，致重傷者，處3 年以下有期徒刑、拘
役或2 千元以下罰金。
